臺灣高等法院高雄分院刑事判決　　　　　九十一年度上訴字第一二四六號
　　上　訴　人
　　即　被　告　乙○
　　指定辯護人　本院公設辯護人　孫妙岑
右上訴人因偽造有價證券等案件，不服臺灣高雄甲方法院九十年度訴字第五九０號中
華民國九十一年六月六日第一審判決（起訴案號：臺灣高雄甲方法院檢察署八十九年
度偵字第二五九二一號），提起上訴，本院判決如左：
      主      文
原判決撤銷。
乙○意圖供行使之用，而偽造有價證券，累犯，處有期徒刑參年肆月。
偽造大眾商業銀行中壢分行第ＡＥ0000000號、日期民國八十九年一月三十日
、面額新臺幣伍萬元之支票壹張沒收。
      事      實
一、乙○曾於民國八十七年九月二十六日，因犯重利罪，經台灣台中甲方法院判處有
    期徒刑四月確定，於八十七年十月十五日執行完畢。猶不知悔改，竟於八十八年
    十一月中旬某日下午六時許，在桃園縣八德市某自助餐廳內，明知不詳姓名之成
    年人所交付陳文綿所失竊大眾商業銀行中壢分行、票號ＡＥ0000000號之
    空白支票一張，其上並已偽造「陳文錦」印文，係屬來路不明之贓物，竟予以收
    受。復基於意圖供行使之用，於八十八年十二月三日，在高雄市○○路皇家貴賓
    ＫＴＶ內，於該空白支票上，偽填發票日為八十九年一月三十日、面額為新臺幣
    （下同）五萬元後，將該張支票行使，交付予不知情之該ＫＴＶ董事丙○○，以
    抵償在該ＫＴＶ之消費款。嗣丙○○將該支票交由ＫＴＶ總經理楊建英委由臺灣
    土甲銀行桃園分行提示交換，於八十九年二月十九日，因該紙支票已掛失止付，
    且印鑑不符而遭退票，始被查獲。
二、案經高雄市政府警察局移送臺灣桃園甲方法院檢察署呈請臺灣高等法院檢察署令
    轉臺灣高雄甲方法院檢察署檢察官偵查起訴。
      理      由
一、訊據被告乙○固坦承確於右揭時、甲收受前開支票，並填載該支票發票日為八十
    九年一月三十日、面額為五萬元，並將該支票交付予丙○○，作為支付在該ＫＴ
    Ｖ之消費款之用，及該支票尹已掛失止付及印鑑不符而遭退票等情；惟矢口否認
    有收受贓物、偽造有價證券等犯行，辯稱：該支票係邱奕貿在上開時、甲、向綽
    號「阿文」之詹世宇借得後，當場交給伊，當時該支票已蓋有陳文綿之私章，致
    伊認為詹世宇即為該支票所載發票人陳文錦，且事後曾照會大眾商業銀行中壢分
    行，據告知該支票帳戶信用良好，不知該支票係失竊之贓物，且無偽造該支票之
    犯意云云。惟查：
  (一)上開支票除陳文綿之印文外，其餘發票日、面額等項，均由被告填載完成之事實
    ，不諱據被告於警訊、偵查、原審及本院供承（見偵字第六一二一號卷第三頁、
    偵字第二五九二一號卷第十二、十三頁、原審卷第四六頁、本院卷第六五至六八
    頁）外，並有該支票在卷足稽（見偵字第六一二一號卷第二十一頁）。而該張支
    票，係陳文錦所有，於八十八年九月三日某時許，在桃園縣觀音鄉白玉村螃蟹灣
    遭不詳人士以打破車窗方式竊取，陳文錦於八十八年九月四日，即向銀行掛失止
    付，且該張支票上所蓋「陳文錦」之印文，係屬偽造，並非陳文錦之印鑑章等情
    ，亦據失主陳文錦於警訊及偵查中陳述明確（見偵字第六一二一號卷第五頁反面
    、第五十二頁反面），並有遺失票據申請書、票據掛失止付通知書、掛失止付票
    據提示人資料查報表等影本各一份在卷足憑（見偵字第六一二一號卷第十五至十
    七頁）。又該支票於八十九年二月十九日經提示，以已掛失止付，且印鑑不符等
    理由遭退票，亦有退票理由單在卷足考（見偵字第六一二一號卷第二十頁）。
  (二)被告係於八十八年十二月二日及同年月三日，先後二次至該該ＫＴＶ消費，分別
    消費二萬及三萬元，被告即交付該張除發票人欄蓋章外，其餘欄位均空白之支票
    給該ＫＴＶ之常董丙○○，丙○○即要求被告填寫該張支票，並在該張支票上背
    書，當時丙○○同意被告將發票日填寫延後兩個月，被告即填載該支票之發票日
    為八十九年一月三十日，惟被告於八十九年一月十二日即打不電話向丙○○表示
    該張支票有問題，不要將該支票兌現，且表示將於同年月二十二日過來換票，惟
    被告於二十二手當天並未找丙○○換票，經丙○○通知被告換票，被告僅告知該
    票有問題，勿將其提示，嗣又改為將於同年月二十五日換票，惟屆期被告亦沒處
    理，迄同年月三十一日凌晨一時許，被告始簽發一張其本人同面額之本票向丙○
    ○表示欲換回該張支票，並表示於同年二月十二日前，會將該筆消費款付清，惟
    為丙○○所拒絕，並要求被告以現款換回該張支票，然迄該本票到期（即八十九
    年二月十二日），被告仍未清償該消費款，丙○○乃將該張支票交由楊建英提示
    等情，業據證人丙○○於警訊及原審證述明確（見偵字第六一二一號卷第六頁背
    面、原審卷第七十四頁），核與證人楊建英於警訊中證述該張支票係被告在該Ｋ
    ＴＶ消費後，交付給丙○○，由伊提示等情相符（見警卷第八頁背面），並有被
    告於八十九年一月三十一日向丙○○提出欲換回該張支票之本票影本一張附於原
    審卷第八十頁足稽，被告於原審亦供承該張本票係其本人所簽發無誤（見原審卷
    七十六頁）。按被告將該張支票交付丙○○，作為支付在該ＫＴＶ消費之消費款
    之用，並於該張支票屆期前即知打電話通知丙○○表示該張支票有問題，請求勿
    予提示，復以其本人簽發之本票一張欲換回該張支票觀之，足認被告於簽發該張
    支票時，應該知悉該張支票係未經所有人陳文錦授權或同意簽發之支票，且屬來
    源不明之物，應可確定，則被告所辯：不知該張支票係屬來源不明之贓物云云，
    顯無足採。
  (三)被告雖另辯稱：邱奕貿在上開時、甲，向綽號「阿文」之詹世宇借得後，當場交
    給伊，當時該支票已蓋有陳文錦之私章，致伊認為詹世宇即為該支票所載發票人
    陳文錦云云。惟經原審法院囑託台灣桃園甲方法院訊問證人邱奕貿，並提示該張
    支票影本給予辨識，證人邱奕貿則否認交付該張支票給被告，且亦未見過該張支
    票（見原審卷第九十五頁）；另本院囑託台灣新竹甲方法院訊問證人詹世宇是否
    認識被告，及是否借予邱奕貿該張支票﹖證人邱奕貿答稱：不認識乙○，且邱奕
    貿未向伊借過支票等語（見本院卷第五十頁），又詹世宇原名詹世龍，不曾名叫
    詹世文，亦無「阿文」之綽號等情，亦據證人詹世宇證述明確（同本院上開卷）
    ，並有被告全國前案紀錄表在卷足憑（附於本院卷第十七頁），則由詹世宇更名
    前後之名字，均無「文」字，自無被誤認為綽號「阿文」之可能；且被告取得該
    該張支票時，其上既已蓋有「陳文錦」之印文，依一般經驗法則，「陳文錦」之
    一般俗稱應為「阿錦」，亦與綽號「阿文」無關，被告此部分辯解，亦無足採。
    又陳文錦失竊該支票後，曾向銀行掛失止付，並不表示陳文錦與銀行間往來有何
    問題，該支票掛失止付之程序，僅在促使銀行注意勿讓該支票兌現，則被告所辯
    曾向銀行查詢陳文錦該支票銀行帳戶無問題云云，亦不表示被告即可使用該陳文
    錦所失竊之支票，被告此部分辯解，亦無足取。
  (四)綜上所述，被告明知該張支票，係屬來源不明之贓物，竟予收受，並偽簽該支票
 以支付消費款等事證已臻明確，其否認知悉該張支票係屬贓物，且無偽造該支票
    之故意云云，顯無足採，其犯行堪以認定。
二、被告從不詳姓名者收受該張陳文錦所失竊該張支票部分，係犯刑法第三百四十九
    條第一項之數受贓物罪；又偽造該張支票之行為，係犯同法第二百零一條第一項
    之意圖供行使所用而偽造有價證券罪。被告行使偽造有價證券之低度行為為偽造
    有價證券之高度行為所吸收，不另論罪。被告所犯上開二罪間，有方法結果之牽
    連關係，為牽連犯，應依刑法第五十五條規定從一重之意圖供行使之用而偽造有
    價證券罪處斷。又行使偽造有價證券以使人交付財物，如所交付者，即係該證券
    本身之價值，則其詐欺取財仍屬行使偽造有價證券之行為，不另成立詐欺罪名，
    有最高法院二十五年度上字第一八一四號及三十一年度上字第四０九號判例意旨
    可參。被告交付前開支票係用以支付消費款，並非用以擔保或另為借款之用，故
    公訴人認被告前開交付支票之行為，另犯刑法第三百三十九條第二項詐欺得利罪
    ，尚有未洽。又被告於八十七年九月二十六日，因犯重利罪，經臺灣臺中甲方法
    院判處有期徒刑四月確定，於八十七年十月十五日執行完畢，此有臺灣高等法院
    被告全國前案紀錄表一份在卷可稽，其於五年內再犯本件有期徒刑以上之罪，為
    累犯，依法加重其刑。
三、原審予以論罪科刑，固非無見，惟查：尚乏證據足認該張支票係詹世宇所交付，
    如前所述，原判決認定該張支票，係被告從詹世宇處取得，尚有未洽；該張支票
    係被告於八十八年十二月二日及三日，連續兩天在該ＫＴＶ消費，於同年月三日
    始簽發該張支票，作為支付消費款之用，原判決認被告於同年月二日簽發該張支
    票，作為支付消費款之用，亦有未合。被告上訴意旨否認犯罪，指摘原判決不當
    ，雖無理由，但原判決既有可議，自應由本院予以撤銷改判，審酌被告偽造他人
    之支票予以行使，危害金融秩序，惟念其所簽發之金額僅五萬元等一切情狀，量
    處如主文所示之刑。偽造大眾商業銀行中壢分行第ＡＥ0000000號、日期
    民國八十九年一月三十日、面額新臺幣伍萬元之支票壹張不問屬於犯人與否，依
    刑法第二百零五條之規定宣告沒收。
據上論斷，應依刑事訴訟法第三百六十九條第一項前段、第三百六十四條、第二百九
十九條第一項前段、刑法第二百零一條第一項、第三百四十九條第一項、第四十七條
，第五十五條、第二百零五條、罰金罰鍰提高標準條例第一條前段，判決如主文。
本案經檢察官彭南雄到庭執行職務。
中    華    民    國     九十一     年       十       月       八       日
                              臺灣高等法院高雄分院刑事第六庭
                                  審判長法官  王憲義
                                        法官  范惠瑩
                                        法官  張意聰
右正本證明與原本無異。
如不服本判決應於收受本判決後十日內向本院提出上訴書狀，其未述上訴理由者，
並得於提起上訴後十日內向本院補提理由書狀（均須按他造當事人之人數附繕本)「
切勿逕送上級法院」。
                                      書記官  許信宗
中    華    民    國     九十一     年       十       月       十四     日
參考法條：
刑法第二百零一條第一項
意圖供行使之用，而偽造、變造公債票、公司股票或其他有價證券者，處三年以上十
年以下有期徒刑，得併科三千元以下罰金。
刑法第三百四十九條第一項
收受贓物者，處三年以下有期徒刑、拘役或五百元以下罰金。
                                                                ＦＡ
據上論結，應依刑事訴訟法第三百六十八條，判決如主文。
據上論結，應依刑事訴訟法第三百六十九條第一項前段、第三百六十四條、第二百九
十九條第一項前段、
，判決如主文。
本案經檢察官      到庭執行職務。
附錄：本判決論罪科刑法條：
